臺灣臺中地方法院刑事判決
110年度易字第2209號
公  訴  人  臺灣臺中地方檢察署檢察官
被      告  李毓雄


上列被告因妨害自由案件，經檢察官提起公訴（110年度偵字第2
7198號），本院判決如下：
    主  文
李毓雄犯恐嚇危害安全罪，處拘役伍拾日，如易科罰金，以新臺
幣壹仟元折算壹日。扣案之菜刀壹把沒收。
    事  實
一、李毓雄於民國110年6月27日上午11時許，在臺中市○○區○○路
    000巷000號前，因不滿曾勝偉將車輛停放在該處，影響其進
    出，竟基於恐嚇危害安全之犯意，自其機車置物箱取出菜刀
    1把，並對曾勝偉恫稱：「你這樣欺負我，看我拿這支刀把
    你剝骨」（台語）等語，以此加害生命、身體之事恐嚇曾勝
    偉，使曾勝偉心生畏懼，致生危害於安全。嗣經曾勝偉報警
    後，警方到場處理並扣得菜刀1把，而循線查悉上情。
二、案經曾勝偉訴由臺中市政府警察局太平分局報告臺灣臺中地
    方檢察署檢察官偵查起訴。
    理  由
壹、程序部分：
一、按法院認為應科拘役、罰金或應諭知免刑或無罪之案件，被
    告經合法傳喚無正當理由不到庭者，得不待其陳述逕行判決
    ，刑事訴訟法第306條定有明文。查被告李毓雄於本院審理
    時，經合法傳喚，無正當理由未到庭，有本院公示送達公告
    證書、刑事報到單各1份在卷可證（本院卷第81至85頁），
    本院認為本件係屬應諭知拘役之案件，爰依上揭規定，不待
    被告到庭陳述，逕行判決。
二、本判決以下所援引被告以外之人之供述證據，業經本院審理
    時逐項提示、調查後，檢察官未於言詞辯論終結前聲明異議
    ，而被告於審判期日無正當理由不到庭，顯放棄聲明異議之
    權，本院審酌該等供述證據作成時外在情況及條件，核無違
    法取證或其他瑕疵，亦無證據力明顯過低之情形，均有證據
    能力。又本判決以下所援引之非供述證據，均與本案犯罪事
    實具有關聯性，且無證據證明係公務員違背法定程序或經偽
    造、變造而取得，再經本院於審理期日依法提示調查、辯論
    ，本院審酌各該證據取得或作成時之一切情況及條件，並無
    違法、不當或不宜作為證據之情事，是該等非供述證據，依
    刑事訴訟法第158條之4規定反面解釋意旨，亦均具有證據能
    力。
貳、實體部分：
一、認定犯罪事實所憑之證據及理由：
　　訊據被告李毓雄固坦承有於上揭時、地手拿菜刀，並對告訴
    人曾勝偉口出上開言詞，惟矢口否認有何恐嚇犯行，辯稱：
    是因為告訴人停車在我門口，還拿棍子要打我，他這樣欺負
    我，我才會如此，雙方只是言語上的衝突而已等語。經查：
  ㈠被告於110年6月27日上午11時許，在臺中市○○區○○路000巷00
    0號前，因不滿告訴人將車輛停放在該處，影響其進出，遂
    自其機車置物箱取出菜刀1把，並對告訴人口出：「你這樣
    欺負我，看我拿這支刀把你剝骨」等語乙節，業據被告自承
    在卷，核與證人即告訴人於警詢及偵查中之證述情節大致相
    符，並有員警職務報告、臺中市政府警察局太平分局扣押筆
    錄、扣押物品目錄表各1份及蒐證照片2張附卷可稽（偵卷第
    21、47至55、65頁），且經本院勘驗現場錄影畫面屬實 (本
    院卷第88至89頁)，復有菜刀1把扣案可資佐證，此部分事實
    首堪認定。
　㈡按刑法第305條所謂致生危害於安全，係指受惡害之通知者，
    因其恐嚇而生安全上之危險與實害而言（最高法院26年度渝
    非字第15號判例意旨參照）。從而刑法第305條恐嚇罪之成
    立，固不以行為人真有加害之意為必要，而被害人是否心生
    畏懼，亦應本於社會客觀經驗法則以為判斷基準。另言語是
    否屬於「加惡害」之事，須該言語在一般人客觀上均認為係
    足以使人心生畏怖，始足當之。是以行為人之言語是否屬於
    惡害通知，須審酌其前後之全文、斯時所受之刺激，主客觀
    全盤情形為斷。查被告手持菜刀並對告訴人口出上開言語，
    就其動作及言語之文義觀之，確實寓有加惡害於告訴人之身
    體、生命之意，則一般人立於告訴人所處地位於案發時、地
    聽聞及觀看此過程，確實足使人心生畏怖，且告訴人於警詢
    時業已敘明其恐懼之情（偵卷第35頁），揆諸前揭說明，被
    告之行為即已符合恐嚇危害安全罪之構成要件，是其辯稱：
    雙方只是言語上的衝突而已等語，自難憑採。　
  ㈢被告雖辯稱：是因為告訴人停車在我門口，還拿棍子要打我
    ，他這樣欺負我，我才會如此等語。惟經本院勘驗現場錄影
    畫面顯示：案發後被告身著白色無袖上衣，左手持菜刀，氣
    勢凌人，站立於路中央，與拍攝者即告訴人相距約2至3公尺
    ，不斷責罵告訴人（本院卷第88至89頁）。足認被告當時並
    無任何受告訴人欺負、侵害、壓迫或其他基於不得已而反抗
    之情事，其上開所辯，難認與事實相符。又刑法第23條之正
    當防衛，係以對於現在不法之侵害，而出於防衛自己或他人
    權利之行為為要件，倘衝突過程所為已非單純對於他人侵害
    進行排除，即難認得依法主張為正當防衛而阻卻違法。是縱
    如被告所述，告訴人確曾因停車問題而持棍與被告發生衝突
    ，該侵害之行為亦已成過去，被告自不得因事後感到氣憤，
    而主張其恐嚇告訴人之行為係出於正當防衛而阻卻違法，故
    被告並無主張防衛權而解免其罪責之餘地，其上開所辯，並
    非有理。
　㈣綜上所述，足認被告確有於上開時、地恐嚇告訴人無訛，被
    告上揭所辯，核屬事後卸責之詞，委無足採。本件事證明確
    ，被告上開犯行，洵堪認定，應依法論罪科刑。
三、論罪科刑：
  ㈠核被告所為，係犯刑法第305條之恐嚇危害安全罪。
  ㈡爰以行為人之責任為基礎，審酌被告遇有爭執，不思以理性
    方式溝通、解決，僅因停車問題之細故，即率爾以前揭方式
    恐嚇告訴人，使告訴人心生畏懼，實應非難。考量被告犯後
    否認犯行，態度不佳，兼衡其犯罪之動機、目的、手段，學
    歷為小學肆業之智識程度（本院卷第11頁個人戶籍資料查詢
    結果）及自述家庭經濟狀況勉持、有輕度聽力障礙之生活狀
    況（偵卷第23、83頁）等一切情狀，量處如主文所示之刑，
    並諭知易科罰金之折算標準。
四、按供犯罪所用、犯罪預備之物或犯罪所生之物，屬於犯罪行
    為人者，得沒收之，刑法第38條第2項前段定有明文。查扣
    案之菜刀1把為被告所有，供其犯本件犯行所用之物，爰依
    前揭規定宣告沒收。
據上論斷，依刑事訴訟法第299條第1項前段、第306條，刑法第3
05條、第41條第1項前段、第38條第2項，刑法施行法第1條之1第
1項，判決如主文。
本案經檢察官楊順淑提起公訴，檢察官陳僑舫到庭執行職務。
中    華    民    國    111    年    3    月     17   日
                       刑事第九庭   法  官  鄭永彬     
以上正本證明與原本無異。
如不服本判決應於收受判決後20日內向本院提出上訴書狀，並應
敘述具體理由；其未敘述上訴理由者，應於上訴期間屆滿後20日
內向本院補提理由書（均須按他造當事人之人數附繕本）「切勿
逕送上級法院」。
中　　華　　民　　國　　111 　年　　3 　　月　　17　　日
                                    書記官  林奕珍
附錄本案論罪科刑法條：
刑法第305條
以加害生命、身體、自由、名譽、財產之事恐嚇他人，致生危害
於安全者，處2年以下有期徒刑、拘役或9千元以下罰金。